【裁判字號】    89,台上,1090
【裁判日期】    890302
【裁判案由】    殺人
【裁判全文】
最高法院刑事判決                              八十九年度台上字第一○九○號
    上  訴  人  甲○○
右上訴人因殺人案件，不服台灣高等法院台南分院中華民國八十八年十二月十六日第
二審判決（八十八年度上重訴字第一三八一號，起訴案號：台灣台南地方法院檢察署
八十七年度偵字第一○六○四號），提起上訴，本院判決如左：
    主  文
原判決撤銷，發回台灣高等法院台南分院。
    理  由
本件原判決認定上訴人甲○○於民國八十七年八月二十六日凌晨四時許，酒後在台南
市○○路○段五一六號旁之榕樹下空地，與被害人方太田發生口角，進而互毆，上訴
人竟基於殺人之故意，出手毆打方太田之頭部、胸部，致方太田右側臉頰血腫、顱骨
骨折、右側硬腦膜下腔大量出血、右側第八、九、十、十一等肋骨骨折而陷於昏迷；
上訴人復以雙手自後環抱方太田頸部，將方太田拖至榕樹下，先以木板打方太田，再
以腳踏車擲向方太田，再取附近貨櫃屋內之衣服、鍋瓶及現場之木塊等物丟擲至方太
田身體上，並點火燃燒，使方太田因頭部外傷合併顱內出血及一氧化碳中毒而而死亡
等情。乃維持第一審論處上訴人殺人罪刑之判決，駁回上訴人在第二審之上訴。固非
無見。
惟查，(一)、上訴人辯稱，行為當時因酒醉而心神喪失或精神耗弱，並無殺人之犯意云
云；而證人黃精一於警訊及第一審證稱，前一（二十五）日晚上渠等四人在榕樹下小
酌，迄是晚十二時伊離開時，上訴人已經酒醉。並謂，第二天早上，上訴人帶伊回到
現場時，還很醉等語（見第一審卷第六十六、一一八頁）。另證人傅績崇證述，二十
五日晚上十二時左右，伊到榕樹下現場，看見上訴人已喝醉了（見第一審卷第六十八
頁背面、第一四四頁）。又上訴人案發後至是（二十六）日下午一時九分許，經警察
為酒精測試，其測定值為○‧五二ＭＧ＼Ｌ（見第一審卷第七十六頁），此距案發後
已有九小時之久，則行為當時上訴人酒精濃度自較測試時為高，究否已因酒醉而達心
神喪失或精神耗弱之程度，尚非無深入審究之餘地；上訴人前開辯解似非空言。原審
雖依憑行政院衛生署嘉南療養院鑑定報告書（見原審卷第四十五頁）認定上訴人行為
時，並未心神喪失或精神耗弱（見原判決理由第一段之(四)）。但查，該報告書（第肆
段）記載其憑以鑑定之資料為「(1)、個案本人及其二弟（王俊勝）會談內容。(2)、法
院判決（第一審判決書）資料。(3)心理測驗報告。(4)社會工作紀錄。」（見原審卷第
三十七、四十五頁）而已，並未將前述證詞及酒精測試結果列入研判之資料（原審未
將上述資料檢送鑑定機關），則其鑑定之基礎難謂周延。上訴人於原審即具狀請求檢
附資料函送上述鑑定機關為補充鑑定（見原審卷第五十八頁），尚非無據。乃原審未
依聲請送請補充鑑定，亦未說明不予補充鑑定之理由，自嫌未盡調查能事，難昭折服
。又原判決事實欄記載，上訴人於八十七年八月二十六日凌晨二時許（即案發前二小
時），「因酒醉騎機車與計程車擦撞」，發生糾紛，經警到場處理等情，斯時上訴人
酒醉之程度如何﹖似可資以為研判上訴人行為時酒醉程度之參考，與待證事實難謂無
關。案經發回，允宜併予傳訊當時處理上開車禍之警員，以究明上情。(二)、依卷附檢
察官勘驗筆錄（見相驗卷第九頁）所載，上訴人於燒死被害人時，且將不知為何人所
有之機車及踏車各一輛丟置於被害人身體上焚燒，該機車之油箱（塑膠製）並因而
溶解（參見相驗卷第四十五頁背面證人施昆定筆錄），則有汽油助燃，當時火勢是否
不小﹖已否致生公共危險﹖倘構成刑法第一百七十五條第一項或第二項罪責，自應為
起訴效力所及而應併予審究，乃原審及第一審對此均未予調查、論述，亦嫌理由不備
。上訴人上訴意旨，指摘原判決不當，非無理由，應認有發回更審之原因。
據上論結，應依刑事訴訟法第三百九十七條、第四百零一條，判決如主文。
中      華      民      國    八十九    年      三      月      二      日
                              最高法院刑事第八庭
                                  審判長法官  吳  雄  銘
                                        法官  池  啟  明
                                        法官  石  木  欽
                                        法官  郭  毓  洲
                                        法官  吳  三  龍
      右正本證明與原本無異
                                              書  記  官
中      華      民      國    八十九    年      三      月      六      日


司法院資訊處製作；財團法人民間司法改革基金會備份。
